臺灣高雄地方法院民事判決　九十三年訴字第一七四七號
　　原　　　告　丙○○
　　訴訟代理人　陳水聰律師
　　送達代收人　吳雅玲
　　被　　　告　乙○○
　　法定代理人　甲○○
　　共　　　同
　　訴訟代理人　吳漢成律師
當事人間請求損害賠償事件，本院於民國九十三年十月十五日言詞辯論終結，判決如
下：
    主      文
被告應連帶給付原告新臺幣壹佰貳拾柒萬貳仟柒佰肆拾壹元及自民國九十三年四月十
日起至清償日止按週年利率百分之五計算之利息。
原告其餘之訴駁回。
訴訟費用由被告連帶負擔分五之二，餘由原告負擔。
本判決原告勝訴部份如以新臺幣肆拾貳萬肆仟元供擔保後，得假執行；但被告如以新
臺幣壹佰貳拾柒萬貳仟柒佰肆拾壹元為原告預供擔保後，得免為假執行。
原告其餘假執行之聲請駁回。
    事實及理由
一、原告主張：被告乙○○受僱於偉雄汽車貨運有限公司（以下簡稱偉雄公司），為
    執行貨運職務，於民國九十二年七月三十一日上午六時許，駕駛車牌號碼為ＧＶ
    ─六七一號之曳引車，拖掛ＫＳ─Ｄ五號板檯，沿高雄縣林園鄉○○路由西向東
    行駛，於行經高雄縣林園鄉○○路二段與林園南路口時，本應注意車前狀況並隨
    時採取必要之安全措施，且不得超速行駛，詎猶在無不能注意之情形下，以七十
    公里之時速超速行駛，復又疏未注意車前狀況，而撞擊騎乘車牌號碼為ＯＦＺ─
    三三五號之重型機車、適在該路口南面停等紅燈之黃冬興、黃聖恩父子，致黃聖
    恩因多處外傷併出血性休克當場死亡。原告為黃聖恩之母，因黃聖恩之死亡而受
    有一百零四萬二千七百四十一元扶養費、二百萬元之精神慰撫金損失，合計為三
    百零四萬二千七百四十一元，迭經催討、調解無效，為此爰依侵權行為法律關係
    提起本訴，求為判決：被告應連帶給付原告三百零四萬二千七百四十一元及自起
    訴狀繕本送達翌日起至清償日止，按週年利率百分之五計算之利息；並陳明願供
    擔保，請准為假執行之宣告。
二、被告乙○○以：伊固於九十二年七月三十一日上午六時許，駕駛車牌號碼為ＧＶ
    ─六七一號之曳引車，拖掛ＫＳ─Ｄ五號板檯而執行偉雄公司職務時，在高雄縣
    林園鄉○○路○段與林園南路口，因超速且疏未注意車前狀況，而不慎撞ＯＦＺ
    ─三三五號重型機車，致適在機車上之原告子黃聖恩於死，惟原告時值能自謀生
    活之青壯年紀，本不得請求扶養費，至精神慰撫金之請求則顯然過高，況原告業
    領得七十萬元之保險金，應足以填補全部損害等語資為抗辯；被告偉雄公司除援
    引被告乙○○之前揭抗辯外，另並以：乙○○只是名義上靠行於偉雄公司，並無
    實際受僱之事實，事發時也並未執行職務，原告請求偉雄公司對乙○○個人過失
    所致之損害，連帶負起損害賠償責任，實屬無據等語置辯；均一致求為判決：駁
    回原告之訴；並陳明如受不利益之判決，願供擔保請准為免於假執行之宣告。
三、原告主張被告乙○○於前揭時間，駕車行經上開地點之際，因超速且疏未注意車
    前狀況等過失，致原告子黃聖恩於死等情，業據提出起訴書、戶口名簿影本等件
    為證，並經本院職權調本院九十三年度交訴字第四一號等相關刑事案卷審核無訛
    ，且被告對此未予爭執，自堪信為真實。
四、按汽車在使用中加損害於他人者，駕駛人應賠償因此所生之損害；被害人對於第
    三人負有法定扶養義務者，加害人對於該第三人亦應負損害賠償責任；另不法侵
    害他人致死者，被害人之母，雖非財產上之損害，亦得請求賠償相當之金額；民
    法第一百九十一條之二前段、第一百九十二條第二項及第一百九十四條分別定有
    明文。查被告乙○○於駕車之際過失致黃聖恩於死乙情既已如前述，則原告以被
    害人之法定扶養權利人及母親等身分請求賠償，即屬有據，茲就原告各項請求所
    得允准之範圍，分述如後：
  (一)扶養費：
    按直系血親相互間互負扶養之義務，民法第一千一百十四條第一款定有明文；又
    按負扶養義務者有數人，而其親等同一時，應各自負擔義務，亦為同法第一千一
    百十五條第三項所明定。查原告為黃聖恩之母，於事發時為滿三十五歲之人，則
    依卷附行政院內政部公布之九十年臺灣省女性簡易生命表所示，應尚有平均餘命
    四四‧六九年，其以黃聖恩死亡時年僅十三歲，尚欠缺扶養能力，而只請求三十
    七年期之扶養費，屬有理由。原告另主張以九十二年度臺灣省最低生活費標準即
    每人每月八千四百二十六元計算扶養程度，並由被告與原告之另名子女平均分擔
    二分之一等部分，核尚合於法律所定，且被告未對此部分為爭執，是亦足堪採取
    。從而以霍夫曼式扣除中間利息後，原告一次請求給付之金額總計應為一百零四
    萬二千七百四十一元（計算式詳如附表）。又直系尊血親請求扶養時，本不以無
    謀生能力作為要件，已為民法第一千一百十七條第二項所定明，是以被告執原告
    尚屬壯年乙節，抗辯原告應無請求扶養權利之部分，即核與法文規定有間，而無
    足採取。
  (二)精神慰撫金：
    原告為黃聖恩之母已如前述，其請求二百萬元精神慰撫金之部分，本院審酌原告
    雖因故不復與黃聖恩同住，但因住處鄰近，每日均有往來，二人關係仍屬密切，
    今黃聖恩驟逝，帶給原告之精神上痛苦自屬深鉅；再斟酌其與被告乙○○各自之
    身分、地位、職業及經濟狀況（原告於事發時年三十五歲、學歷為國中畢業、曾
    任菜販現無固定職業、名下無財產；被告乙○○則為四十五歲、學歷為國中畢業
    、事發時原從事駕駛收入視工作量而定、現則無業、名下亦無財產）等一切情狀
    ，認原告此部份之請求核屬過高，應予酌減至九十萬元，始屬相當。
  (三)綜上，原告可請求之金額為扶養費一百零四萬二千七百四十一元、精神慰撫金九
    十萬元，合計為一百九十四萬二千七百四十一元。
五、按保險人依本法規定給付之保險金，視為加害人或被保險人損害賠償金額之一部
    分；加害人或被保險人受賠償請求時得扣除之，為強制汽車責任保險法第三十條
    所明文規定。查原告因本件車禍已自強制汽（機）車責任保險人受領七十萬元乙
    節，有強制險損失明細暨協議書一份在卷足稽，並為兩造所不爭執，自堪採信，
    則依首揭規定扣除此部份金額後，原告所得請求之金額，應減為一百二十四萬二
    千七百四十一元。
六、末按受僱人因執行職務，不法侵害他人之權利者，由僱用人與行為人連帶負損害
    賠償責任，民法第一百八十八條第一項前段亦規定甚明；又民法第一百八十八條
    第一項所謂受僱人，並非僅限於僱傭契約所稱之受僱人，凡「客觀上」被他人使
    用為之服務勞務而受其監督者均係受僱人，最高法院也著有五十七年台上字第一
    六六三號判例足供參照。查被告乙○○於事故發生時所駕駛之曳引車及板檯，乃
    係靠行於被告偉雄公司，且直接登記為偉雄公司所有，並在車身漆有偉雄公司之
    名稱等情，有行車執照影本及車輛照片附於高雄縣政府警察局林警刑移字第七四
    三號刑事偵查卷宗可資為據，且兩造對此俱不爭執，自堪信為真實，則本件在客
    觀上，已足以使一般人認被告乙○○乃係受被告偉雄公司之選任、監督，而為之
    提供勞務至明，從而原告依據首開規定，請求被告偉雄公司就本件損害連帶負起
    賠償責任，即為有理由。另被告偉雄公司未曾直接給付薪資予被告乙○○、二者
    間實際上未曾具僱用關係等節，均不影響本件在客觀上已存有前揭受僱外觀之認
    定，被告偉雄公司執此抗辯其毋庸負責云云，屬無理由，併予指明（最高法院七
    十八年度台上字第二五六一號判決意旨同此見解）。
七、綜上所述，被告乙○○對於本件損害之發生，應負擔完全之賠償責任，另被告偉
    雄公司，也應對於受僱人即被告乙○○過失造成之損害，同負連帶賠償責任，惟
    原告已受償七十萬元賠償金之部分，則應予扣除，不得再重複請求。從而原告本
    於侵權行為之法律關係，請求被告連帶賠付之金額，在一百二十四萬二千七百四
    十一元，及自起訴狀繕本送達翌日即九十三年四月十日起至清償日止，按週年利
    率百分之五計算利息之範圍內，洵屬正當，應予准許；原告逾此部分之請求，則
    尚有未當，應予駁回。
八、兩造陳明願供擔保，聲請宣告假執行，或免為假執行，經核原告勝訴部分，合於
    法律之所定，爰酌定相當之擔保金額准許之；至原告其餘假執行之聲請，因訴之
    駁回而失所依附，不予准許，爰予駁回。
九、據上論結，本件原告之訴一部為有理由、一部為無理由，依民事訴訟法第七十九
    條、第八十五條第二項、第三百九十條第二項、第三百九十二條，判決如主文。
中　　　華　　　民　　　國　　九十三　　年　　　十　　　月　　二十九　　日
                                  民事鳳山庭
~B審判長法  官　王伯文
~B      法  官　郭文通
~B      法  官　莊珮吟
正本係照原本作成。
如不服本判決，應於送達後廿日內，向本院提出上訴狀並表明上訴理由，如於本判決
宣示後送達前提起上訴者，應於判決送達後十日內補提上訴理由書（須附繕本）。
中　　　華　　　民　　　國　　九十三　　年　　　十　　　月　　二十九　　日
~B　法院書記官　吳建德
~F0
~T32
〈附表〉
 8426 ×12 ×20.00000000《37年之霍夫曼係數》÷2《扶養人數》 =0000000
